【裁判字號】    98,訴,2516
【裁判日期】    980828
【裁判案由】    毒品危害防制條例
【裁判全文】
臺灣板橋地方法院刑事判決              98年度訴字第2516號
公  訴  人  臺灣板橋地方法院檢察署檢察官
被      告  甲○○
上列被告因違反毒品危害防制條例案件，經檢察官提起公訴（98
年度毒偵字第3700號），被告於本院準備程序進行中，就被訴犯
罪事實為有罪之陳述，本院告知簡式審判程序之旨，並聽取其與
公訴人之意見後，經合議庭裁定由受命法官獨任進行簡式審判程
序審理後，判決如下：
    主  文
甲○○施用第一級毒品，累犯，處有期徒刑捌月，扣案之第一級
毒品海洛因壹包（驗餘淨重零點零玖肆肆公克），沒收銷燬之，
扣案包裝該海洛因之塑膠袋壹只，沒收。
    事  實
一、甲○○有以下施用毒品等科刑紀錄：
(一)、前於民國87年間因施用毒品案件，經本院以87年度毒聲字第
    1521號刑事裁定送勒戒處所觀察、勒戒後，認無繼續施用毒
    品之傾向而於87年9 月17日執行完畢釋放出所，並由臺灣板
    橋地方法院檢察署（下稱板橋地檢署）檢察官以87年度偵字
    第18340 號為不起訴處分確定。
(二)、於88年間因施用毒品案件，經本院以88年度毒聲字第72號刑
    事裁定送勒戒處所觀察、勒戒後，認無繼續施用毒品之傾向
    而執行完畢釋放出所，並由板橋地檢署檢察官以88年度偵字
    第1444號為不起訴處分確定。
(三)、於89年間因施用毒品案件，經板橋地檢署檢察官以89年度毒
    偵字第5293號聲請簡易判決處刑並聲請強制戒治，強制戒治
    部分於91年10月22日執行完畢出監，經本院三重簡易庭以89
    年重簡字第1417號刑事判決處有期徒刑6 月，且得易科罰金
    確定。
(四)、於90年間：
１、因施用毒品案件，經本院以90年度訴字第1174號刑事判決判
    分別處有期徒刑7 、8 月，並定應執行有期徒刑1 年2 月確
    定。
２、因恐嚇取財案件，經臺灣士林地方地院（下稱士林地院）以
    90年度訴字第551號刑事判決處有期徒刑1年4 月、罰金銀元
    3,000元且得易服勞役確定。
３、因轉讓毒品案件，經士林地院以90訴字第423 號刑事判決處
    有期徒刑10月確定。
(五)、於91年間：
１、因施用毒品案件，經本院以91年度易緝字第132 號刑事判決
    處有期徒刑4 月，且得易科罰金確定。
２、因持有毒品案件，經本院以91年度重簡字第485 號刑事簡易
    判決處有期徒刑3 月，且得易科罰金確定。
３、因偽造有價證券案件，經本院以91年度自字第448 號刑事判
    決處有期徒刑1 年8 月確定。
４、因侵占案件，經本院以92年度板簡字第639 號刑事簡易判決
    處罰金銀元5,000 元且得易服勞役確定。
５、因施用毒品案件，經本院以91年度訴字第2017號刑事判決處
    有期徒刑8 月確定。
(六)、嗣入監接續執行上開(三)至(五)所示之刑，且其中經本院以96年
    度聲減字第3834號刑事裁定就前開(四)之２、(五)之５減為有期
    徒刑8月、4月，且與(五)之３定應執行有期徒刑2年5月，及就
    前開(四)之２及(五)之４減為罰金銀元1,500元 及2,500 元且均
    得易罰勞役，且定應執行罰金銀元3,500 元，並得易服勞役
    確定，迨96年10月16日因縮短刑期假釋出監，假釋期間付保
    護管束，且於96年12月26日保護管束期滿，未經撤銷假釋，
    未執行之刑，以已執行完畢論。
(七)、於97年間因施用毒品，經本院以97年度訴字第4820號刑事判
    決處有期徒刑7 、3 月，並定應執行有期徒刑8 月確定（現
    在監執行中）。
二、詎其仍不知悔改，猶於前開觀察、勒戒執行完畢釋放出所後
    5 年內已因施用毒品被追訴處罰後，竟基於施用第一級毒品
    海洛因（下稱海洛因）之犯意，於98年5 月15日晚上8 時許
    ，在臺北縣蘆洲市○○路9 號4 樓，以注射針筒注射靜脈之
    方式，施用海洛因1 次；嗣於同日晚上11時許，在同上址，
    因前開一(七)施用毒品案件遭板橋地檢署通緝而為警緝獲，並
    扣得海洛因1 小包（驗餘餘重0.0944公克），且經警採集其
    尿液送驗，結果呈海洛因代謝物之嗎啡陽性反應，始查知上
    情。
三、案經臺北縣政府警察局中和第一分局報告板橋地檢署檢察官
    偵查起訴。
    理  由
壹、程序方面：本件被告甲○○所犯係死刑、無期徒刑、最輕本
    刑3 年以上有期徒刑以外之罪，其於準備程序就前揭被訴事
    實為有罪之陳述，經法官告知簡式審判程序之旨，並聽取其
    與公訴人之意見後，本院認無不得或不宜改依簡式審判程序
    進行之處，爰依刑事訴訟法第273 條之1 第1 項、第284 條
    之1 之規定，由本院合議庭裁定本件由受命法官獨任進行簡
    式審判程序，合先敘明。
貳、實體方面：
一、上開事實，業據被告甲○○於警詢、偵訊及本院訊問時自白
    不諱，且被告於前開時間採集之尿液經送驗，結果呈海洛因
    代謝物之嗎啡之陽性反應乙節，有臺北縣政府警察局中和第
    一分局毒品案犯罪嫌疑人姓名及代碼對照表及台灣檢驗科技
    股份有限公司出具6/4/2009報告編號UL/2009/50519 之濫用
    藥物檢驗報告各乙份（詳見偵查卷第13、32頁）在卷可稽；
    且扣案之白色粉末1 袋，經送鑑驗結果認：白色粉末1 袋，
    實稱毛重0.6970公克（含1 袋），淨重0.0970公克，取樣0.
    0026公克，餘重0.0944公克，檢出第一級毒品海洛因成分等
    情，此有交通部民用航空局航空醫務中心98年6 月 5日航藥
    鑑字第0982736 號毒品鑑定書乙份（詳見偵查卷第44頁）附
    卷可證。又按海洛因經注射或吸入人體後，約80% 於24小時
    內自尿中排出，且尿液中能否驗出嗎啡陽性反應與其投與量
    、投與途徑、採尿時間、個人體質及檢測方法之靈敏度有關
    ，國外曾有文獻報導注射6 毫克之海洛因鹽酸鹽，其代謝物
    嗎啡之平均可檢出時限約為26小時等情，業經行政院衛生署
    藥物食品檢驗局於81年9 月8 日以藥檢壹字第8114885 號函
    示明確，則被告上開時間所採集之尿液送驗結果既有海洛因
    代謝物之嗎啡陽性反應，顯見被告於98年5月15日晚上8時許
    ，確有施用第一級毒品海洛因之犯行至明。故被告之自白核
    與事實相符，應堪予採信。是本案事證已臻明確，被告犯行
    洵堪認定，應予依法論科。
二、論罪科刑部分：
(一)、按施用毒品經觀察、勒戒或強制戒治執行完畢釋放後，5 年
    後再施用毒品，應適用毒品危害防制條例第20條第1 、2 項
    之規定，同條例第20條第3 項定有明文。又按於92年7 月9
    日新修正之毒品危害防制條例刪除二犯及三犯之規定，一改
    修法前繁雜之處遇程序，僅將施用毒品者簡化區分為初犯、
    再犯，並認施用毒品者係屬病患性犯人，以觀察、勒戒戒除
    其身癮，並以強制戒治去除其心癮。經觀察、勒戒或強制戒
    治執行完畢釋放後，若係5 年後再犯該條例第10條施用毒品
    罪者，與同條例第20條第1 項、第2 項關於「初犯」之處理
    方式相同，檢察官應先聲請法院裁定令被告入勒戒處所觀察
    、勒戒，並視有無繼續施用毒品傾向，決定應予釋放、為不
    起訴之處分，或應聲請法院裁定令入勒戒處所強制戒治；若
    係5 年內「再犯」同條例第10條施用毒品罪者，依同條例第
    23條第2 項規定，檢察官則應依法追訴。觀諸該條例第20條
    第3 項之修正理由：「觀察、勒戒或強制戒治5 年後再犯者
    ，顯見前所實施之觀察、勒戒或強制戒治已足以遮斷其施用
    毒品之癮，為期自新及協助其戒除毒癮，對此5 年後再犯者
    ，爰明定仍適用初犯之規定，先經觀察、勒戒、強制戒治之
    程序。」及同條例第23條第2 項之修正理由：「為配合簡化
    施用毒品犯之刑事處遇程序，並鑑於經觀察、勒戒或強制戒
    治執行完畢釋放後5 年內再犯者，其再犯率甚高，原據以實
    施之觀察、勒戒及強制戒治既已無法收其實效，自應施以刑
    事處遇。」顯然如施用毒品者係前經觀察、勒戒或強制戒治
    等治療程序執行完畢5 年後，始再施用毒品之「初犯」，因
    前所執行之觀察、勒戒或強制戒治已足收戒除毒癮之效，自
    應重新執行觀察、勒戒或強制戒治等治療程序，並於治療程
    序執行完畢後，由檢察官為不起訴處分，毋庸對之追訴處罰
    ；反之，在「再犯」之情形，因其先前所為治療程序顯未能
    收戒斷毒癮之效，且考量施用毒品者之再犯率偏高，乃簡化
    其刑事處遇程序，而逕予追訴處罰，不再施以治療程序。參
    酌上開立法理由，修正毒品危害防制條例就施用毒品者，祇
    於「初犯及5 年後再犯」二種情形，有其追訴條件之限制，
    即須於初犯經觀察、勒戒或強制戒治釋放後，5 年內均無施
    用毒品之行為，始能認其前所實施之觀察、勒戒或強制戒治
    已足遮斷毒癮，而得於5 年後再犯時，再予適用初犯之規定
    ，重行觀察、勒戒等程序。倘5 年內已經再犯，被依法追訴
    處罰，縱其第三次（或第三次以上）施用毒品之時間在初犯
    釋放5 年以後，即與「5 年後再犯」之情形有別，且因已於
    「5 年內再犯」，顯見其再犯率甚高，原實施觀察、勒戒或
    強制戒治，已無法收其實效，而無5 年戒斷期之存在，自無
    再經觀察、勒戒或強制戒治之必要，應由檢察官逕行起訴，
    始符新法修正之本旨，最高法院95年度臺上字第1071號、95
    年度臺非字第59號判決意旨可資參照。經查：被告前有事實
    欄一所示之施用毒品前科紀錄在案，此有臺灣高等法院被告
    前案紀錄表及上開判決書各乙份在卷可稽，是被告於觀察、
    勒戒執行完畢釋放後5 年以內已再犯被依法追訴處罰如上所
    述，則揆諸前揭判決意旨，本件檢察官起訴被告施用第一級
    毒品，符合上開規定，合先敘明。
(二)、論罪部分：
１、按海洛因依毒品危害防制條例第2 條第2 項第1 款之規定，
    係屬第一級毒品，故核被告所為，係犯毒品危害防制條例第
    10條第1 項之施用第一級毒品罪。
２、又被告持有海洛因係供己施用，則其持有之低度行為，為施
    用毒品之高度行為所吸收，不另論罪。
３、再查，被告有事實欄一(三)至(六)所示之科刑紀錄，此有上開前
    案紀錄表可證，是其於受有期徒刑執行完畢後5 年內故意再
    犯有期徒刑以上之本罪，為累犯，應依刑法第47條第1 項之
    規定，加重其刑。
(三)、科刑部分：爰審酌被告前有多次施用毒品之犯行，仍不知悔
    悟，故態復萌，再次施用毒品，無視於毒品對於自身健康之
    戕害及國家對於杜絕毒品犯罪之禁令，惟審酌被告犯後坦承
    犯行，態度尚佳，及施用毒品者均具有相當程度之生理成癮
    性及心理依賴性，戒除不易，且犯罪心態與一般刑事犯罪之
    本質不同，非難性較低等一切情狀，量處如主文所示之刑，
    以資懲儆。
(四)、沒收部分：至扣案之海洛因1 小包（驗餘淨重0.0944公克）
    ，業經鑑驗屬實，已如前述，係屬違禁物，不問是否屬於犯
    人與否，均應依毒品危害防制條例第18條第1 項前段規定，
    併予宣告沒收銷燬之。另扣案包裝該海洛因之塑膠袋1 只，
    係被告所有並供其施用毒品之用乙節，業據被告供述明確（
    詳見本院卷第38頁），爰依刑法第38條第1 項第2 款之規定
    ，均併予宣告沒收。
據上論斷，應依刑事訴訟法第273 條之1 第1 項、第299 條第1
項前段，毒品危害防制條例第10條第1 項、第18條第1 項前段，
刑法第11條前段、第47條第1 項、第38條第1 項第2 款，判決如
主文。
本案經檢察官江祐丞到庭執行職務。
中    華    民    國    98    年    8     月    28    日
                  刑事第十七庭法  官  饒金鳳
以上正本證明與原本無異。
如不服本判決，應於判決送達後10日內，向本院提出上訴書狀，
且上訴書狀應敘述具體理由，而上訴書狀未敘述上訴理由者，應
於上訴期間（即自收受判決書之翌日起算10日）屆滿後20日內補
提理由書。
                              書記官  王春森
中    華    民    國    98    年    8     月    28    日
附錄本案論罪科刑之法律條文：
毒品危害防制條例第10條第1 項：
施用第一級毒品者，處6 月以上5 年以下有期徒刑。


司法院資訊處製作；財團法人民間司法改革基金會備份。
